【裁判字號】    98,交上易,79
【裁判日期】    980303
【裁判案由】    過失傷害
【裁判全文】
臺灣高等法院臺中分院刑事判決        98年度交上易字第79號
上  訴  人  臺灣苗栗地方法院檢察署檢察官
被      告  丙○○
選任辯護人  彭巧君律師
上列上訴人因被告過失傷害案件，不服臺灣苗栗地方法院96年度
交易字第2號中華民國97年10月31日第一審判決（聲請簡易判決
處刑案號：臺灣苗栗地方法院檢察署95年度調偵字第61號），提
起上訴，本院判決如下：
    主  文
原判決撤銷。
丙○○因過失傷害人，處拘役伍拾日，減為拘役貳拾伍日，如易
科罰金，以銀元參佰元即新台幣玖佰元折算壹日。
    事  實
一、丙○○於民國95年6月8日上午10時25分許，駕駛車牌號碼FC
    -9579號自用小貨車，由北往南方向行駛，途經苗栗縣通霄
    鎮新埔里9鄰67之5號雷達站下方道路轉角處時，本應注意車
    輛行駛時，駕駛人應注意車前狀況，並隨時採取必要之安全
    措施，以避免發生危險，且應注意駕駛人行經未劃標線之道
    路，應靠右行駛，會車相互之間隔不得少於半公尺，而依當
    時天候為晴、日間自然光線、路面乾燥、無缺陷、無障礙物
    、視距良好等情狀，並無不能注意之情事，竟疏未注意及此
    。同一時、地適有乙○○騎乘車牌號碼JT3-363號重型機車
    ，另附載乘客丁○○，由南往北方向行駛至該處，亦應注意
    車前狀況，並隨時採取必要安全措施，且無不能注意之情事
    ，亦疏未注意及此，雙方因避煞不及，二車發生碰撞，致乙○○及丁○○人、車倒地，乙○○受有頸椎外傷併椎間盤破
    裂之傷害，丁○○則受有右手臂擦傷之傷害（按丁○○受傷
    部分，未據合法告訴）。
二、案經乙○○訴由苗栗縣警察局通霄分局報請臺灣苗栗地方法
    院檢察署檢察官偵查起訴。
    理  由
一、訊據被告丙○○供承有於上開時地發生車禍，致告訴人乙○○受傷之情事，惟矢口否認有過失傷害之犯行，先後辯稱：
    上開路段轉角處右側有突出之水泥塊、海堤，我已儘量靠右
    行駛，駛入轉角處時因視線被左側圍牆擋住，又僅以10公里
    之時速緩慢行進，上至坡頂時，發現前方約15公尺遠處有機
    車迎面駛來，我立即將小貨車煞停並按鳴喇叭，但告訴人未
    注意車前狀況急速右轉彎，才會閃避不及發生碰撞，我應該
    注意的事，都有注意到，我沒有過失云云。惟查：
  (一)本件被告駕駛自用小貨車於上開時地肇事，致告訴人受傷之
    事實，為被告及告訴人雙方所不爭執，並有道路交通事故調
    查報告表(一)(二)、現場圖、照片、童綜合醫院一般診斷書等，
    附卷可稽。
  (二)按汽車行駛時，駕駛人應注意車前狀況及兩車併行之間隔，
    並隨時採取必要之安全措施，95年5月11日修正之道路交通
    安全規則第94條第3項，定有明文。又汽車除行駛於單行道
    或指定行駛於左側車道外，在未劃標線之道路，應靠右行駛
    。但遇有特殊情況必須行駛左側道路時，除應減速慢行外，
    並注意前方來車及行人，亦為同規則第95條第1項所明定；
    又汽車交會時，應依左列規定：一、在未劃有分向標線之道
    路，或鐵路平交道，或不良之道路交會時，應減速慢行。五
    、會車相互之間隔不得少於半公尺，復為同規則第100條第1
    款、第5款所規定，此為被告及告訴人均應注意之事項。
  (三)依被告及告訴人所述，本件肇事後，告訴人之機車並未移動
    ，而被告車輛有往後退1公尺之情形，足認現場圖所繪被告
    汽車之位置，並非事故發生時之位置，應以告訴人機車之位
    置為準，合先敘明。依告訴人機車於肇事後停放之位置觀之
    ，由被告行向而言，其行至肇事地點之視線，應可清楚看見
    來車。又該處並無劃設道路標線，雙方如均靠右行駛，以該
    處之路寬，應有足夠之空間，供兩車相會。又該處既因道路
    有雷達站牆角之突出物、路旁之水泥堤防樁，則雙方更應靠
    右行駛，並減速慢行，注意車前狀況，當能防止本件車禍之
    發生。依照檢察事務官於偵查中會同被告、乙○○等人履勘
    現場並模擬肇事情形後製作之履勘現場筆錄及拍攝之照片所
    示，被告所駕小貨車與乙○○所乘機車發生撞擊當時，小貨
    車右前輪至其右側路面邊緣之距離為1.3公尺，左前保險桿
    至其左側路面邊緣（即雷達站突出牆角）之距離為1.1公尺
    （見調偵卷第22頁反面），足認事故發生時，小貨車車身之
    一部分確已越過道路中心線。再依檢察事務官履勘現場筆錄
    中記載：「自被告之行車路線遠處查看，會因雷達站牆角突
    出之原因，而無以查悉對向來車，而再往前行駛，會因行車
    路徑旁之水泥堤防樁，而需將車輛駛至道路中央處，而有些
    許道路側邊寬度存在。」（見調偵卷第22頁反面）。則被告
    及告訴人於行經該處時，均未注意靠右行駛、減速慢行及注
    意車前狀況，以致肇事，應認為均有過失。本件車禍，經送
    請台灣省竹苗區車輛行車事故鑑定委員會鑑定結果，認「乙○○駕駛重機車與丙○○駕駛自小貨車均行經未劃標線之狹
    小彎道會車時互未保持安全間隔，同為肇事原因。」有該鑑
    定委員會竹苗區970175號鑑定意見書附卷可憑（見原審卷第
    103至105頁）。又經台灣省車輛行車事故覆議鑑定委員會覆
    議結果，仍照竹苗區車鑑會之鑑定意見，有該覆議鑑定委員
    會97年8月5日覆議字第0976202952號函附卷足稽（見原審卷
    第146頁）。以上鑑定意見，與本院之見解相同，爰予採納
    。證人乙○○於原審審理中證稱：發生碰撞時小貨車右側還
    有兩個手掌寬、約40公分的空間，但再靠過去40公分會很接
    近水泥堤防樁，正常人開車在沒有車的情況下不會再靠過去
    ，在撞上之前，從被告的角度應該是看不到我等語（見原審
    卷第195至196頁）。實係其推測之詞，自難採為有利於被告
    之證明。
  (四)本院審酌車禍當時之天候、路況等，依當時情形，並無不能
    注意之情事，惟其雙方均未注意及此，以致於發生車禍，雖
    告訴人亦有過失，然被告仍難解免過失責任。而被告之過失
    行為，與告訴人所受傷害間有相當因果關係，自應負過失傷
    害罪責。
  (五)綜上所述，被告所辯，顯係卸責之詞，不足採信。本件事證
    明確，被告犯行堪以認定。
二、核被告所為，係犯刑法第284條第1項前段之過失傷害罪。按
    刑法於民國94年2月2日經總統令修正公布，於95年7月1日施
    行，修正後刑法第2條第1項規定：「行為後法律有變更者，
    適用行為時之法律。但行為後之法律有利於行為人者，適用
    最有利於行為人之法律。」刑法關於罰金及易科罰金之規定
    ，經依提高標準及換算新台幣比較結果，修正後易科罰金之
    折算標準並非有利於行為人。被告行為後，法律有變更，應
    依修正後刑法第2條第1項前段之規定，適用被告行為時之規
    定處斷。經查中華民國九十六年罪犯減刑條例，於民國96年
    7月4日經總統令公布，於96年7月16日施行，被告犯罪之時
    間，係在96年4月24日以前，且所犯之罪符合該條例所規定
    得予減刑之情形，應依該條例諭知其宣告刑及減得之刑。原
    審以不能證明被告犯罪，諭知被告無罪之判決，固非無見。
    然查被告對於本件車禍之發生，有過失責任，已如前述，檢
    察官上訴指摘原判決不當，為有理由，應予撤銷改判。爰審
    酌被告過失程度、告訴人亦有過失，告訴人所受之傷害，及
    雙方尚未達成民事和解等一切情狀，量處如主文第二項所示
    之刑及減得之刑，並諭知易科罰金之折算標準。
據上論結，應依刑事訴訟法第369條第1項前段、第364條、第299
條第1項前段，修正後刑法第2條第1項前段、刑法第284條第1項
、修正前刑法第41條第1項前段，中華民國九十六年罪犯減刑條
例第2條第1項第3款、第7條、第9條，罰金罰鍰提高標準條例第1
條前段、修正前第2條，判決如主文。
本案經檢察官甲○○到庭執行職務。
中    華    民    國    98    年    3     月    3     日
            刑事刑十一庭  審判長法  官  陳  朱  貴
                                法  官  何  志  通
                                法  官  郭  同  奇
以上正本證明與原本無異。
不得上訴。
                                書記官  康  孝  慈
中    華    民    國    98    年    3    月    9    日
附錄論罪科刑法條
刑法第284條第1項
因過失傷害人者，處6月以下有期徒刑、拘役或5百元以下罰金，
致重傷者，處1年以下有期徒刑、拘役或5百元以下罰金。


司法院資訊處製作；財團法人民間司法改革基金會備份。
